臺灣基隆地方法院刑事判決　　　　　　　96年度重訴字第18號
公　訴　人　臺灣基隆地方法院檢察署檢察官
被　　　告　丙○○
指定辯護人　本院公設辯護人乙○○
上列被告因違反槍砲彈藥刀械管制條例案件，經檢察官提起公訴
（96年度偵字第1427號），本院判決如下︰
    主  文
丙○○未經許可，製造可發射子彈具有殺傷力之槍枝，處有期徒
刑壹年拾月，併科罰金新臺幣壹拾萬元，罰金如易服勞役，以新
臺幣壹仟元折算壹日，扣案之土造長槍（槍枝管制編號00000000
00）壹枝沒收；又未經許可，持有彈藥之主要組成零件，處有期
徒刑肆月，減為有期徒刑貳月，扣案之火藥壹瓶重量柒玖點陸公
克沒收。應執行有期徒刑壹年拾壹月，併科罰金新臺幣壹拾萬元
，罰金如易服勞役，以新臺幣壹仟元折算壹日，緩刑伍年，扣案
之土造長槍（槍枝管制編號00000000 00）壹枝、火藥壹瓶重量
柒玖點陸公克均沒收。
    事  實
一、丙○○為阿美族原住民，長期居住於花蓮縣光復鄉山區，無
    法透過一般傳播媒體取得法令宣導資訊，不知原住民自製獵
    槍打獵，需供作生活工具之用，且需向主管機關報備；亦不
    知未經許可不得製造可發射子彈具有殺傷力之改造長槍，及
    不得持有彈藥之主要零件火藥等法律。其竟未經許可，於民
    國95年7月底某日（起訴書誤載95年5月間），在其花蓮縣光
    復鄉○○路75之1號住處，以自有之砂輪機、電鑽等工具（
    已滅失），自行製造可發射子彈具有殺傷力之土造長槍1 把
    。復另行起意，於96年8 月間利用到臺北市打零工之時間，
    在臺北市○○路某五金行內，陸續購買彈藥之主要組成零件
    火藥1瓶重量79.6 公克，及不具金屬彈頭無殺傷力之工具底
    火。嗣於96年2 月13日21時40分，在臺北縣雙溪鄉縣
    22.5公里處，非法持上開土造長槍1枝、火藥1瓶，及不具殺
    傷力之土製霰彈1顆、已擊發土製霰彈彈殼2顆、底火43顆、
    大鋼珠38顆、小鋼珠1,800 顆等物，欲前往山區打獵，為巡
    邏員警發覺查獲，並扣得上開物品，始查悉上情。
二、案經臺北縣政府警察局瑞芳分局報告臺灣基隆地方法院檢察
    署檢察官偵查起訴。
    理  由
一、訊據被告丙○○於警詢、偵查及本院審理中俱坦承上開犯行
    ，核與證人即查獲員警丁○○於本院之結證情節（96年12月
    17 日審判筆錄參照）大致相符，且有查獲照片8張附卷可參
    ；又扣案之土造長彈、火藥經送請鑑定結果：「送鑑土製單
    管獵槍1枝（槍枝管制編號0000000000 ），認係由具擊發機
    構之槍身及金屬管組合而成之土造長槍，機械性能良好，可
    擊發由口徑0.27吋建築工業用彈作為發射動力用組合所成立
    土造霰彈，認具殺傷力。」、「送驗疑似火藥1 瓶。內有疑
    似火藥79.6公克，採樣0.8 公克送請本局鑑識科鑑驗檢出碳
    粉、硫粉、硝酸鉀、過氯酸鉀等成分，認係煙火類火藥，依
    據內政部86年11月24日臺 (86)內警字第8670683號公告，火
    藥為炸彈、爆裂物之主要組成零件，係屬槍砲彈藥刀械管制
    條例所列管。」等情，有偵查卷附內政部警政署刑事警察局
    96年3月26日刑鑑字第0960031994 號槍彈鑑定書暨照片16張
    、96年6月13日刑偵五字第0960089450號鑑驗通知書各1份可
    稽。諸此足見被告自白與事實相符，而可採信。綜上所陳，
    本案事證明確，被告犯行堪可認定，應依法論科。
二、被告之指定辯護人雖以被告係於警詢中自白供出製造土造長
    槍之事實，應符合刑法自首之規定云云，為被告辯護。惟查
    ，被告雖於警詢中主動供出其製造長槍之犯行，然其持有改
    造土造長槍之犯行已經查覺，而「刑法第62條所謂發覺，並
    非以有偵查犯罪之機關或人員確知其人犯罪無誤為必要，而
    於對其發生嫌疑時，即得謂為已發覺。又犯罪事實之一部既
    已被發覺，雖在檢察官或司法警察官訊問中，被告陳述其未
    發覺之部分犯罪行為，然並不符合刑法第62條之規定，不應
    認有自首之效力」（最高法院91年臺上字第3570號判決參照
    ），是被告製造土造長槍與嗣後之持有行為間，係有高度、
    低度行為之吸收關係，而為實質上一罪，則警方既已於查獲
    扣案土造長槍時，即已知悉被告持有土造長槍之犯行，而已
    發覺被告製造後持有土造長槍犯行之一部，是雖被告旋於警
    詢時自白製造土造長槍之事實，然參諸前揭最高法院判決意
    旨，並無刑法關於自首減刑規定之適用，附此說明。
三、論罪科刑
  (一)核被告所為，係違反槍砲彈藥刀械管制條例第8條第1項之非
    法製造其他可發射子彈具有殺傷力之改造槍枝罪及同條例第
    13條第4 項非法持有彈藥之主要零件罪。被告製造土造長槍
    後，未經許可而持有土造長槍之低度行為，應為其製造土造
    長槍之高度行為所吸收，不另論罪。
  (二)被告犯上開2 罪，犯意各別，行為殊異，係各別起意而犯之
    ，應予分論併罰。
  (三)按「除有正當理由而無法避免者外，不得因不知法律而免除
    刑事責任。但按其情節，得減輕其刑。」刑法第16條定有明
    文。本件被告為阿美族原住民，僅國小畢業之學歷，且因長
    期居住於花蓮縣光復鄉山區，無法透過一般傳播媒體取得法
    令宣導資訊，誤以為原住民打獵時，可自行製造土造長槍及
    持有彈藥之主要零件火藥，而不知原住民自製獵槍打獵，需
    供作生活工具之用，且需向主管機關報備；亦不知未經許可
    不得製造可發射子彈具有殺傷力之改造長槍，及不得持有彈
    藥之主要零件火藥等法律常識，雖難認被告就其不知法律有
    正常理由且無法避免，惟依上開情節，被告得依刑法第16條
    但書之規定減輕其刑。
  (四)又被告所犯非法製造可發射子彈具有殺傷力改造槍枝罪之最
    低刑為5 年以上有期徒刑，惟被告係原住民，單純為打獵而
    製造土造長槍，並無任何其他犯罪動機，本院認為宣告法定
    最低處之刑猶嫌過重，其犯罪之情狀尚非全無可憫之處，應
    依刑法第59條之規定遞減輕其刑。
  (五)本院審酌被告為原住民，僅有國小之學歷，因居住山區對於
    法令規範欠缺認識，製造土造長槍及持有火藥係為供其打獵
    之用，並無販賣牟利或其他不法之犯罪意圖，雖危害社會秩
    序，惟慮及被告犯後態度坦承犯行，已有悔意等一切情狀，
    分別量處如主文所示之刑，並就所處罰金部分諭知易服勞役
    之折算標準及定其應執行之刑。
  (六)又被告無任何前科紀錄，有臺灣高等法院被告前案紀錄表附
    卷可稽，其犯罪後已深知悔悟，本院認其經此教訓後，當知
    警惕，應無再犯之虞，因認其所宣告之刑，以暫不執行為適
    當，併予宣告緩刑5年，以勵自新。
  (七)扣案具殺傷力之改造槍枝（槍枝管制編號0000000000）1 枝
    、火藥1瓶重量79.6公克，均屬違禁物，自應依刑法第38 條
    第1項第1款之規定，宣告沒收。又扣案之土製霰彈1 顆、已
    擊發土製霰彈彈殼2顆、底火43顆、大鋼珠38 顆、小鋼珠1,
    800 顆，雖為被告所有，然均不具殺傷力（參內政部警政署
    刑事警察局96年3月26日刑鑑字第0960031994 號槍彈鑑定書
    ），且非違禁物，與本案犯罪事實無關，不予宣告沒收。至
    於製造土造長槍之工具砂輪機、電鑽等物，並未扣案且己滅
    失，此據被告供明在卷，亦不予宣告沒收。
四、按犯罪在中華民國96年4 月24日以前者，除本條例另有規定
    外，依下列規定減刑：一死刑減為無期徒刑；二無期徒刑減
    為有期徒刑20年；三有期徒刑、拘役或罰金，減其刑期或金
    額二分之一，96年7 月16日施行之中華民國96年罪犯減刑條
    例第2條第1項定有明文。被告所犯槍砲彈藥刀械管制條例第
    8條第1項之非法製造其他可發射子彈具有殺傷力之改造槍枝
    罪，係上開減刑條例第3條第1項第4 款所列之罪，復經本院
    判處逾有期徒刑1年6月之刑，依法不得適用前揭條例減刑；
    而所犯槍砲彈藥刀械管制條例第13 條第4項非法持有彈藥之
    主要零件罪，非屬上開減刑條例第3 條第1項第4款所列之罪
    ，應依上開減刑條例之規定減輕其刑二分之一。
據上論斷，應依刑事訴訟法第299條第1項前段，槍砲彈藥刀械管
制條例第8條第1項、第13條第4項，刑法第11 條前段、第51條第
5款、第16條但書、第59條、第42條第3項、第38 條第1項第1款、
第2款，中華民國九十六年罪犯減刑條例第2 條第1項第3款、第7
條、第9條，判決如主文。
本案經檢察官甲○○到庭執行職務。
中　　華　　民　　國　　96　　年　　12　　月　　31　　日
                  刑事第四庭審判長法  官    齊  潔
                                  法  官    王慧惠
                                  法  官    何怡穎
以上正本證明與原本無異。
如不服本判決應於收受本判決後10日內向本院提出上訴書狀，其
未敘述上訴理由者，並得於提起上訴後10日內向本院補提理由書
狀（均須按他造當事人之人數附繕本）「切勿逕送上級法院」。
中　　華　　民　　國　　96　　年　　12　　月　　31　　日
                                  書記官    鄭梅君
附錄論罪法條
槍砲彈藥刀械管制條例第8條
    未經許可，製造、販賣或運輸鋼筆槍、瓦斯槍、麻醉槍、獵
    槍、空氣槍或第4條第1項第1款所定其他可發射金屬或子彈
    具有殺傷力之各式槍砲者，處無期徒刑或5年以上有期徒刑
    ，併科新臺幣1千萬元以下罰金。
    未經許可，轉讓、出租或出借前項所列槍枝者，處5年以上
    有期徒刑，併科新臺幣1千萬元以下罰金。
    意圖供自己或他人犯罪之用，而犯前二項之罪者，處無期徒
    刑或7年以上有期徒刑，併科新臺幣1千萬元以下罰金。
    未經許可，持有、寄藏或意圖販賣而陳列第1項所列槍枝者
    ，處3 年以上10年以下有期徒刑，併科新臺幣700萬元以下
    罰金。
    第 1 項至第 3 項之未遂犯罰之。
槍砲彈藥刀械管制條例第13條
    未經許可，製造、販賣或運輸槍砲、彈藥之主要組成零件者
    ，處3年以上10年以下有期徒刑，併科新臺幣7百萬元以下罰
    金。
    未經許可，轉讓、出租或出借前項零件者，處1年以上7年以
    下有期徒刑，併科新臺幣5百萬元以下罰金。
    意圖供自己或他人犯罪之用，而犯前二項之罪者，處5年以
    上有期徒刑，併科新臺幣1千萬元以下罰金。
    未經許可，持有、寄藏或意圖販賣而陳列第一項所列零件者
    ，處6月以上5年以下有期徒刑，併科新臺幣3百萬元以下罰
    金。
    第1項至第3項之未遂犯罰之。
